【裁判字號】    99,交聲,1053
【裁判日期】    990816
【裁判案由】    交管條例聲異
【裁判全文】
臺灣板橋地方法院交通事件裁定        99年度交聲字第1053號
原處分機關  交通部公路總局臺北區監理所板橋監理站
異  議  人
即受處分人  甲○○
上列異議人因違反道路交通管理處罰條例案件，對於交通部公路
總局臺北區監理所板橋監理站於民國99年4 月26日以板監裁字第
裁41-C00000000號違反道路交通管理事件裁決書所為之裁決處分
不服，聲明異議，本院裁定如下：
    主  文
異議駁回。
    理  由
一、按汽車駕駛人拒絕接受酒精濃度測試之檢定者，處新臺幣（
    下同）6 萬元罰鍰，並當場移置保管該汽車及吊銷該駕駛執
    照，道路交通管理處罰條例第35條第4 項前段定有明文。又
    汽車駕駛人，曾依同條例第35條第4 項前段規定吊銷駕駛執
    照者，3 年內不得考領駕駛執照，道路交通管理處罰條例第
    67條第2 項前段亦有規定。
二、原處分意旨略以：異議人即受處分人甲○○於民國99年4 月
    21日23時20分許，因駕駛車牌號碼GIR-360 號重型機車（下
    稱本件機車），行經臺北縣新莊市○○路與復興路口時，因
    有「拒絕接受酒精濃度測試之檢定」之違規事實，經臺北縣
    政府警察局新莊分局警員當場舉發。嗣原處分機關交通部公
    路總局臺北區監理所板橋監理站於99年4 月26日以板監裁字
    第裁41-C00000000號違反道路交通管理事件裁決書，依前揭
    道路交通管理處罰條例等規定，對異議人裁處罰鍰6 萬元，
    並吊銷駕駛執照，3 年內禁考。
三、異議意旨略以：伊舉發當晚未飲酒，僅側坐機車墊上等候計
    程車，警員從旁經過，聞到衣服散發酒味，竟執意要求酒測
    ，並簽立酒測確認書，期間警員親口說機器浸水故障，伊質
    疑機器精確度，且伊配合酒測嘴含吹氣錐，經3 次測試，呼
    出數據皆顯示零，警員卻不依據客觀事實，逕自宣判伊拒絕
    酒測，並就伊請求即刻回事發地派出所重測，亦被當場拒絕
    ，爰依法聲明異議云云。
四、經查：
（一）異議人於本院開庭調查時，固供稱：99年4 月21日為警攔
      查前沒有喝酒，也沒有騎乘本件機車，而是用牽的云云，
      惟其同時自承：為警攔查後，有要求警員提供開水飲用，
      一開始警員沒有讓我喝，是等到副主管來了之後才給我喝
      等情，另於99年4 月26日聲明異議狀附件內，則係記載其
      為警攔查時係側坐機車墊上等候計程車云云，是倘異議人
      確無酒後騎車之情，則其有何必要堅持警員先提供開水飲
      用後，始同意進行檢測？又其何以就攔檢當時究係乘坐或
      牽行本件機車前後所言不一？足見其所述遭舉發經過情節
      是否與事實相符，已顯非無疑。
（二）又證人即舉發警員陳政偉已到庭具結證稱：我於99年4 月
      21日22時至翌日1 時，定點在新莊市○○路○ 段靠近化成
      路的位置擔服取締酒駕勤務，於當晚23時左右發現有1 台
      重機車由化成路右轉到復興路朝我騎過來時，突然靠右邊
      停下來，因為行跡可疑，我就自路檢點往前走大約50公尺
      進行盤查，看到本件機車已經停在路邊，異議人面帶酒色
      ，且身上有濃厚的酒味，我就請他出示證件，這時異議人
      不予理會，拿起電話假裝要打電話，想要把鑰匙拔開，說
      他要去路邊攔計程車，我因為異議人他沒有出示證件，依
      照警察職權行使法規定，要對異議人查證身分，並且要強
      制異議人離車進行酒測。因為異議人有喝酒不勝酒力，並
      且拒絕留置，過程中他眼鏡有自行脫落掉到地上，其他警
      員也趕來支援負責開始錄音錄影。開始錄影後，過程中我
      們有給予異議人喝水漱口，並請他簽認酒後確認單，在異
      議人漱口充分休息後，才對他實施第1 次酒測，酒測單號
      就是今日庭呈列印單登記簿案號0069號部分，列印單列印
      出來顯示有V05 代號，表示有故障的情形，我們請負責酒
      測器的警員過來檢查，得知該代號代表電池沒電，所以去
      附近的便利商店買電池回來更新，更新完畢之後，在23時
      57分實施第2 次酒精檢測，即為案號0070號酒測單，因為
      異議人他於酒測過程中，不願意配合吐氣，就是吐氣的量
      未達檢定的標準，我們告知他不配合的話，會開立拒測的
      罰單，會處罰6 萬元罰款及吊銷駕照，並當場留置車輛，
      後來異議人還是沒有配合進行呼氣酒精濃度檢測，中間都
      沒有辦法達到有效的吐氣量，所以才判定為拒測，開立拒
      測單及罰單，因為異議人當場拒簽收罰單，我們有告知他
      相關權利。在異議人實施酒測過程中，因為吐氣量未達檢
      定標準，有教導告知他應如何吐氣，並且檢測成功時，會
      有何種聲響等情綦詳，並有本件舉發通知單、酒後時間確
      認單影本各1 份及酒測器序號082827號案號069 至071 號
      測定值列印單影本3 紙附卷可稽。參以證人陳政偉與異議
      人素不相識，亦無怨隙，當無僅為交通違規舉發案件即甘
      冒自身違犯偽證罪責之風險，而猶設詞誣陷異議人之理，
      且交通警員製單舉發違反道路交通處罰條例所列之違規事
      實，本質上係公務員依法執行職務之行為，如有枉法構陷
      或為不實記載之行為，亦需負擔嚴厲之刑事責任，國家並
      以此擔保公務員能忠實執行職務，經核證人陳政偉上開證
      述內容，並無存有顯然瑕疵或違背常情之處，應屬可採。
      另觀諸證人陳政偉庭呈酒測器序號082827號之測定值列印
      單，異議人於99年4 月21日23時57分所進行之呼氣酒精濃
      度測定，確未獲得合格之測定值，除該呼氣酒精測試器甫
      於99年3 月23日由經濟部標準檢驗局檢定合格，檢定有效
      期限為1 年，有經濟部標準檢驗局99年3 月23日檢定合格
      證書影本1 紙附卷可參外，於異議人進行前揭檢測前後（
      即99年4 月21日19時28分、22時36分、23時6 分；99年4
      月22日5 時54分、19時28分、22時9 分），經警員以同一
      呼氣酒精測試器就他人所為呼氣酒精濃度測定，亦皆獲有
      合格之測定值，有案號66至68號、72至74號測定值列印單
      在卷足憑，顯見於異議人進行本件檢測時，確係因其個人
      因素方導致無法取得檢測結果，並非檢測儀器有何故障之
      情甚明。至警員於檢測現場實僅有向他人詢問該呼氣酒精
      測試器列印顯示V05 代號是因為沒電還是被水弄到，或懷
      疑有水吐進去之可能性（詳如後述本院勘驗錄影檔案光碟
      結果），均未向異議人明白肯認機器已因浸水故障，故異
      議人就此顯有誤會，併此敘明。
（三）再經本院勘驗證人陳政偉所呈送舉發當日實施酒測過程之
      錄影檔案光碟，第一個檔案先後主要內容為：警員要求異
      議人酒測，異議人要求先漱口，並針對他損壞的眼鏡要求
      警員賠償；警員告知權利，若不做酒測，就直接開立拒測
      ；異議人說他要測，他知道拒測是要罰6 萬元；異議人要
      求回派出所做酒測，警員告知依規定，要在現場做酒測，
      惟異議人不配合，要求喝水，警員告知他已超過15分鐘，
      異議人反問什麼時間開始的；警員告知已經過了15分鐘，
      要異議人做酒測，異議人說眼鏡沒人賠，他不吹；異議人
      要求去頭前所做酒測，警員告知依規定，在現場抓到就是
      在現場測；警員告知已經喝水過後超過15分鐘，異議人堅
      稱他沒有喝水，警員告知剛才都有在錄音錄影；警員提供
      水予異議人喝，異議人喝水後，自己看手錶說現在11時21
      分，他有15分鐘的時間喝水後再做酒測，警員告知於11時
      發現異議人到現在已經超過15分鐘，若異議人不配合做酒
      測，即要帶異議人去抽血；警員要異議人做酒測，異議人
      說他要做酒測，但要求警員賠償他的眼鏡，警員說異議人
      已經喝過水了，並已超過15分鐘，應儘快做酒測；異議人
      罵幹，並說不測啦；警員要異議人出示駕、行照，並告知
      若不出示，依法要帶他回派出所盤查半小時，惟異議人只
      顧喝水，並未立即出示自己的駕、行照；異議人將證件拿
      出來給警員看，警員告知異議人酒後確認單還沒有簽名，
      即有提供水予異議人漱口了，並已經超過15分鐘，異議人
      承認有，但一直問警員他的眼鏡損害誰賠償；警員再次跟
      異議人確認，有提供水予異議人漱口，並已超過15分鐘，
      若沒問題，請異議人簽名，惟異議人不簽，警員告知異議
      人，此為酒測前的正常程序；異議人否認有喝酒，警員問
      異議人要不要簽名，若不簽名，則會被寫拒簽；異議人稱
      自己沒有眼鏡，看不清楚，警員即將酒後確認單之內容大
      聲唸給異議人聽，並問異議人了解嗎？要不要簽名；異議
      人終於在酒後確認單上簽名，警員把酒測器拿給異議人，
      並要求異議人進行酒測，異議人拿酒測器進行吹氣，惟此
      時異議人咳嗽，並有酒測器吹管掉落的聲音，警員將吹管
      重插1 次，此時有酒測器在列印單據之聲音，警員並持續
      在做酒測器的測試；有警員問是沒電了？還是被水弄到了
      ？另一警員說大概水有吐進去等情。另第二個檔案先後主
      要內容為：警員告知異議人酒測器已經歸零，並教導異議
      人要如何正確使用酒測器做酒測，並要異議人大力吹氣；
      異議人有吹氣，惟酒測器無法顯示出數字；警員要異議人
      吹好，異議人稱他已經吹了，警員告知異議人並沒有真正
      吹氣出來；警員再告訴異議人若不配合警方，即要對異議
      人以道路交通管理處罰條例第35條第4 項舉發，要罰6 萬
      元，吊銷駕駛執照3 年；警員教導異議人吹酒測器就像吹
      氣球一樣的方式吐氣，警員示範及教導異議人要如何使用
      酒測器；警員要異議人用力吹出來，異議人又吹了1 次，
      酒測器雖有嗶一聲，仍無法正常顯示數字，警員在旁說你
      這樣又停了；警員稱要卡一聲，嗶就是測試失敗的意思；
      異議人又吹了1 次酒測器，警員要異議人大力吹，並要異
      議人氣要吹出來，要吹至卡一聲才行，酒測器此時發出嗶
      一聲，警員在旁要異議人繼續吹，酒測器並有列印單據的
      聲音；警員告知異議人若吹氣成功會有卡一聲，嗶一聲代
      表吹氣失敗；警員告知異議人這次好好吹一吹，不然被告
      發拒絕酒測就來不及了；異議人問多少？警員稱連吹都沒
      吹，還問多少，警員教導異議人要如何吹酒測器，並要異
      議人之友人做見證，請異議人像吹氣球一樣大力吹酒測器
      ；異議人問準嗎？警員回答準啦，已經歸零了，嘴巴打開
      大力的吹，吹至卡一聲，吹啊，大力吹啊，惟異議人不吹
      ，警員稱好，不吹沒關係，要依道路交通管理處罰條例第
      35條第4項規定，舉發拒絕酒測罰6萬元，車子移置到集中
      保管場保管；異議人再做1次酒測，警員要異議人大力吹
      ，像吹氣球一樣吹出來，並告知異議人含著酒測器是沒有
      用的，異議人吹至嗶一聲即停止，異議人稱不然怎麼會有
      聲音，警員告知異議人要大力的吹，聽到嗶一聲後，代表
      還要繼續吹氣，不能中斷；異議人口含酒測器，警員要異
      議人大力的吹出來，惟異議人吹半天，都沒有聽到嗶一聲
      ，警員告知異議人此舉已屬於拒測；異議人稱要去所內測
      ，警員稱不用了，拒測就是拒測了，並告知異議人若對此
      有異議可以去監理站聲明異議，也可以去交通法庭聲明不
      服等情，有光碟1片及本院99年5月28日勘驗筆錄1份在卷
      可憑，核與證人陳政偉前開證述情形相符，可知異議人於
      為警攔檢後，警方即依程序請求異議人配合檢測，然其卻
      持續以各種理由規避拖延受測，嗣經警員耐心多次教導正
      確吹氣方法後，異議人猶遲不配合進行吹氣，導致始終無
      法獲得合格檢測結果，警員方會對其當場舉發無疑，是異
      議人於攔檢現場既已表現出拒不配合警方檢測之作為，則
      其要求至派出所再進行檢測云云，無非同僅係其為拒測逃
      避裁罰之藉口，足認異議人於上開時地確有拒絕接受警員
      指示進行酒精濃度測試之情明確，其辯稱並無拒絕酒精濃
      度檢測云云，要無可採。
（四）末按警察對於已發生危害或依客觀合理判斷易生危害之交
      通工具，得予以攔停並採行下列措施：一、要求駕駛人或
      乘客出示相關證件或查證其身分。二、檢查引擎、車身號
      碼或其他足資識別之特徵。三、要求駕駛人接受酒精濃度
      測試之檢定，警察職權行使法第8 條定有明文。查證人陳
      政偉如前述已證稱進行攔檢前，異議人確有騎乘本件機車
      見警旋即靠右停車之可疑情狀，而異議人於本院調查時，
      復自承當時其衣物上有酒味，臉跟眼睛有紅紅的等情無訛
      ，足見當時本件機車行駛道路客觀上顯存有危害交通安全
      可能，故證人陳政偉攔停異議人要求其進行酒精濃度檢測
      之舉措，自無任何違法濫權之情，異議人就此所辯亦無可
      採。
五、綜上所述，異議人於前開時、地駕車遭警員攔檢後，確有拒
    絕接受酒精濃度測試檢定之違規事實，已堪認定。原處分機
    關依首揭道路交通管理處罰條例等規定，裁處異議人罰鍰6
    萬元，並吊銷駕駛執照，3 年內禁考之處分，核無違誤，本
    件異議為無理由，應予駁回。
據上論斷，應依道路交通案件處理辦法第19條，裁定如主文。
中    華    民    國    99    年    8     月    16    日
                  交通法庭  法  官  張 兆 光
上列正本證明與原本無異。
如不服本裁定，應於裁定送達後五日內敘明抗告理由，向本院提
出抗告狀。
                            書記官  曹 秋 冬
中    華    民    國    99    年    8     月    16    日

司法院資訊處製作；財團法人民間司法改革基金會備份。
